臺灣臺北地方法院民事判決　　　　　　　93年度訴字第4398號
原　　　告　丙○○
被　　　告　信義房屋仲介股份有限公司
法定代理人　甲○○
被　　　告　信義地政士聯合事務所
法定代理人　丁○○
被　　　告　乙○○
共　　　同
訴訟代理人　陳俊宏律師
上列當事人間侵權行為損害賠償事件，本院於民國94年5月16日
言詞辯論終結，判決如下：
    主      文
原告之訴及假執行之聲請均駁回。
訴訟費用由原告負擔。
    事實及理由
一、查被告信義地政士聯合事務所為一合夥組織，而法定代理人
    為丁○○乙節，有卷附台北市地政士開業執照為證（見本院
    卷第101頁），並為被告所自陳（見本院卷第109頁），合先
    陳明。
二、原告起訴主張：伊於民國92年11月間經被告信義房屋仲介股
    份有限公司（下稱信義房屋）仲介，購買門牌台北市○○○
    路○段36之1號11樓房地（下稱甲不動產）。另於93年2月間
    委託信義房屋代為仲介出售伊所有門牌同上市○○路○段91
    巷3弄1號房地（下稱乙不動產）。因伊購入甲不動產、及出
    售乙不動產期間，僅相隔約三個月，符合二年內重購不動產
    可退土地增值稅之規定，且信義房屋委託之被告信義地政士
    聯合事務所（下稱信義地政事務所）所指派之代書即被告乙
    ○○（下稱乙○○）於辦理上列房屋過戶事宜時，表明因伊
    符合土地法第35條二年內重購土地之退稅規定，故無庸使用
    每人一生生可優惠使用一次之自用住宅稅率。然伊於93 年8
    月間前往稅務機關，辦理上列不動產重購退稅時，始知悉乙
    ○○於辦理乙不動產土地增值稅時，竟申請以自用住宅用地
    稅率辦理課徵土地增值稅，致伊喪失一生僅得使用一次之自
    用住宅稅率繳納土地增值稅之優惠權利。此顯係因可歸責於
    乙○○之過失，致伊受有出售甲不動產時，無法使用該優惠
    稅率之損害。爰依侵權行為法則、民法第224條債務不履行
    規定及消費者保護法（下稱消保法）第7條第1項及第3項規
    定，請求被告應連帶賠償伊損害新台幣（下同）2,331,942
    元（原請求2,798,335元，嗣減縮為2,331,942元，見本院卷
    第3頁反面、第66頁、第107頁）等語。並於本院聲明：(一)被
    告應連帶給付原告2,331,94 2元，及自起訴狀繕本送達翌日
    起算之法定遲延利息。(二)願供擔保請准宣告假執行。
三、被告則以：乙○○於簽約時，曾向原告說明，依其自行計算
    結果，本件甲、乙不動產雖可依兩年重購規定申請退稅，但
    因涉及政府機關審查規定，若依一般稅率申報，其審查結果
    未必與預估相同，但若用自用稅率申報則可全額退稅，仍請
    原告自行決定。故於簽訂該乙不動產買賣合約書時，該合約
    書第16條第4項特別載明於用印時決定土地增值稅要申報一
    般或自用稅率，是乙○○為原告申報該乙不動產土地增值稅
    時，並無故意或過失之不法行為，致侵害原告之權利。是原
    告提起本訴，顯無理由等語，資為抗辯。並於本院聲明：(一)
    原告之訴及假執行聲請均駁回。(二)如受不利之判決，願供擔
    保請准宣告免為假執行。
四、經查，原告主張於92年11月間經信義房屋仲介，購買門甲不
    動產，並於93年2月間委託信義房屋代為仲介出售其所有之
    乙不動產，均由信義房屋委託之信義地政事務所所指派之代
    書乙○○於辦理上列房屋過戶事宜，而乙○○就原告出售之
    乙不動產部分，並申請以自用住宅用地稅率課徵土地增值稅
    等情，有卷附不動產買賣合約書、土地登記謄本、土地增值
    稅繳納書等件為證（見本院卷第6至21頁、第22頁），並為
    被告所不爭執，原告此部分之主張，堪信為真。
五、本件應審究者為乙○○就原告出售之乙不動產，申請以自用
    住宅用地稅率課徵土地增值稅，是否致原告受有2,331,942
    元之損害？
（一）按，因故意或過失，不法侵害他人之權利者，負損害賠償
      責任，民法第184條第1項前段固定有明文。惟，損害賠償
      之債，以有損害之發生及有責任原因之事實，並二者之間
      ，有相當因果關係為成立要件。故原告所主張損害賠償之
      債，如不合於此項成立要件者，即難謂有損害賠償請求權
      存在（最高法院48年台上字第481號判例意旨參照）。
（二）原告主張：伊出售乙不動產，不論適用一般或自用住宅用
      地稅率計算，均符合土地法第35條二年內重購土地之退稅
      規定，但乙○○卻以自用住宅用地稅率申請課徵土地增值
      稅，致伊喪失一生僅得使用一次之自用住宅稅率繳納土地
      增值稅之優惠權利，而受有出售甲不動產時，無法使用該
      優惠稅率之損害2,331,942元云云，固據提出台北市稅捐
      稽徵處松山分處93年11月11日北市稽松山甲字第09361161
      400號函為證（見本院卷第92至93頁）。然查：
    １、按已規定地價之土地，於土地所有權移轉時，應按其土
        地漲價總數額徵收土地增值稅，土地稅法第28條定有明
        文。良以稅法所欲掌握者，乃表現納稅能力之經濟事實
        ，而非該經濟事實之法律外觀。土地增值稅係依據漲歸
        公之原則，對土地所有權人因土地自然漲價所得利益所
        課徵之稅款。因之，只要有自然漲價所得以及土地所有
        權移轉之事實，依土地稅法第28條之規定，除有不課徵
        之法定理由外，均應課徵土地增值稅（行政法院82年9
        月份庭長、評事聯席會議紀錄意旨參照）。可知，於土
        地所有權移轉時，因土地有漲價時，始得依上列規定課
        徵土地增值稅，反之，若土地並無增漲時，即無課徵土
        地增值稅之可能。
    ２、查，原告於92年間先行購買甲不動產後，再行出售其所
        有之乙不動產，於申報乙不動產土地增值稅時，乙○○
        依土地稅法第34條第1項規定，依自用住宅用地稅率為
        原告申報乙不動產之課徵土地增值稅，且依同條第4項
        規定，土地所有權人適用自用住宅用地稅率繳納土地增
        值稅者，以一次為限，故原告日後出售所有之不動產時
        ，不得適用住宅用地稅率申報土地增值稅等情，固為被
        告所不爭執，但承前所述，原告至今並無出售甲不動產
        之情事，此為原告所自陳（見本院卷第70頁反面、第
        108 頁），則原告日後是否會出售甲不動產，顯屬於不
        確定之狀態。且，原告將來縱出售甲不動產時，該不動
        產之土地是否有增值？亦屬於一不確定之情形。準此可
        知，若原告日後並無出售甲不動產，或該不動產土地並
        無增漲時，即無適用土地稅法第28條課徵土地增值稅之
        餘地，則原告亦無因不得適用土地稅法第34條第4項自
        用住宅用地稅率繳納土地增值稅之可能。故原告主張：
        因乙○○以自用住宅用地稅率申請課徵土地增值稅，致
        伊喪失一生僅得使用一次之自用住宅稅率繳納土地增值
        稅之優惠權利，而受有將來出售甲不動產時，無法使用
        該優惠稅率之損害2,331,942元乙節，因該損害額是否
        會發生，既屬於一不確定之狀態，則原告據此而主張其
        受有損害，即無可取。
（三）依上說明，原告主張：因可歸責於乙○○事由，致伊受有
      日後不得喪失一生僅得使用一次之自用住宅稅率繳納土地
      增值稅之優惠權利，而受有將來出售甲不動產時，無法使
      用該優惠稅率之損害云云，如前所述，因該損害屬於不確
      定發生，則原告依據侵權行為法則，訴請被告連帶賠償其
      損害2,331,942元，自無足取。
（四）原告雖又主張依據債務不履行損害賠償、及消保法第7條
      第1項、第3項規定，請求被告連帶賠償上列損害，因損害
      賠償請求權成立，係以損害業已發生為前提。因本件原告
      之損害，是否發生屬於一不確定狀態，則原告上列損害賠
      償請求權即屬尚未發生，被告自無負賠償責任可言。
六、從而，原告依據侵權行為法則、債務不履行損害賠償請求權
    、消保法第1項及第3項規定，訴請被告應連帶賠償其2,331,
    942元及法定遲延利息，於法無據，應予駁回。又原告既受
    敗訴判決，則其假執行之聲請即失所依據，應併予駁回。
七、本件事證已臻明確，兩造其餘攻擊或防禦方法，經本院審酌
    後，認均與本件之結論無涉，茲不再一一論述，併予敘明。
八、據上論結，本件原告之訴為無理由，依民事訴訟法第78條，
    判決如主文。
中　　華　　民　　國　　94　　年　　5 　　月　　30　　日
                  民事第一庭    法　官　楊絮雲
以上正本係照原本作成
如對本判決上訴，須於判決送達後20日內向本院提出上訴狀
中　　華　　民　　國　　94　　年　　5 　　月　　30　　日
                    　　　　　　書記官　高秋芬
